【裁判字號】    99,交易,655
【裁判日期】    991029
【裁判案由】    過失傷害
【裁判全文】
臺灣臺北地方法院刑事判決             99年度交易字第655號
公  訴  人  臺灣臺北地方法院檢察署檢察官
被      告  甲○○
上列被告因過失傷害案件，經檢察官提起公訴（99年度偵字第10
203 、18002 號），嗣因被告於準備程序中就被訴事實為有罪之
陳述，經本院告以簡式審判意旨，並聽取公訴人及被告之意見後
，裁定進行簡式審判程序，本院判決如下：
    主  文
甲○○犯過失傷害致人重傷罪，處有期徒刑陸月，如易科罰金，
以新臺幣壹仟元折算壹日。
    事  實
一、甲○○於民國99年1 月25日下午1 時30分許，駕駛車號8807
    -MR 號自小客車，沿臺北市○○區○○路3 段西往東方向行
    駛，行經木新路3 段119 號前時，本應注意與前車之間必須
    保持隨時可以煞停之距離，且應注意車前狀況，並隨時採取
    必要之安全措施。而依當時日間自然光線、市區○○道路路
    面乾燥、無缺陷、無障礙物、視距良好，並無不能注意之情
    事，竟均疏未注意及此，適有乙○○騎乘車號8HY-198 號重
    型機車，在其前方同向行駛，甲○○所駕駛上開汽車之前車
    頭因而不慎追撞乙○○所騎乘上開機車之車尾，致乙○○人
    車倒地，因而受有外傷性背部挫傷及胸椎第十節壓迫性骨折
    併下肢癱瘓、右側血胸等傷害。俟警方獲報到場處理，甲○
    ○當場向警員表示為上開汽車之駕駛人，於有偵查權限之公
    務員未發覺犯罪嫌疑人前即自首而接受裁判。
二、案經乙○○及其妻高阿惠訴由請北市政府警察局文山第一分
    局報告臺灣臺北地方法院檢察署檢察官偵查起訴。
    理  由
一、被告甲○○所犯為死刑、無刑徒刑或最輕本刑為3 年以上有
    期徒刑以外之罪，其於審判程序中就被訴事實為有罪之陳述
    ，經法官告知簡式審判程序之旨，並聽取公訴人之意見後，
    依刑事訴訟法第273 條之1 第1 項規定，裁定行簡式審判程
    序，合先敘明。
二、上揭事實，業據被告於本院審理時坦承不諱（見院卷第21頁
    背面），核與證人即告訴人乙○○、高阿惠於警詢、偵訊時
    證訴之情節相符（見偵二卷第4 至6 、58至60頁；偵三卷第
    2 頁；偵四卷第8 、9 頁）；復有報案三聯單、臺北市政府
    警察局交通警察大隊事故初步分析研判表、道路交通事故現
    場圖、補充資料表、交通事故談話紀錄表、道路交通事故調
    查報告表(一)、(二)、肇事人自首情形紀錄表、現場照片34張、
    臺北市立萬芳醫院診斷證明書、車籍查詢基本資料詳細畫面
    等件附卷可稽（見偵二卷第8 至13、17、27至55、63至65頁
    ；偵三卷第4 頁；偵四卷第11、16至41頁），足徵被告之自
    白與事實相符，堪信為真實。
二、按汽車行駛時，駕駛人應注意車前狀況及兩車併行之間隔，
    並隨時採取必要之安全措施，道路交通安全規則第94條第3
    項定有明文。查被告於案發時，為年滿48歲之成年人，並考
    領有普通小型車駕照，有證號查詢汽車駕駛人資料1 份可證
    ，對此自應知悉。又被告駕駛上開汽車行經上開地點，依卷
    附道路交通事故調查報告表之記載觀之，當時日間自然光線
    、市區○○道路路面乾燥、無缺陷、無障礙物、視距良好之
    情形，並無不能注意之情事，竟疏未注意車前狀況，致其所
    駕駛汽車之車頭撞上告訴人乙○○所騎乘機車之車尾，告訴
    人乙○○因而受有上開傷害，其行為自有過失。況本件交通
    事故經送臺北市車輛行車事故鑑定委員會鑑定結果，認被告
    未注意車前狀況為肇事原因，告訴人乙○○駕駛普通重型機
    車無肇事因素，有該委員會99年8 月13日第00000000000 號
    鑑定意見書1 份在卷可參（見偵二卷第63至65頁），益徵被
    告駕駛上開汽車肇事致告訴人乙○○受有前開傷害之行為，
    確有過失無疑。再按稱重傷者，謂毀敗或嚴重減損一肢以上
    之機能，刑法第10條第4 項第4 款定有明文。查告訴人乙○
    ○因本件車禍受有胸椎第十節壓迫性骨折併下肢癱瘓之傷害
    ，有臺北市立萬芳醫院診斷證明書3 份存卷可參（見偵二卷
    第13頁；偵三卷第4 頁），足認告訴人乙○○因本件車禍所
    受之傷害已達毀敗一肢以上之機能之程度，要屬刑法第10條
    第4 項第4 款所稱之重傷無疑；且被告上揭過失駕駛行為與
    告訴人乙○○之重傷害結果間，具有相當因果關係，應堪認
    定。
三、綜上所述，此部分事證明確，被告上開過失致重傷之犯行堪
    以認定，應予依法論科。
四、核被告所為，係犯刑法第284 條第1 項後段之過失致重傷罪
    。查告訴人乙○○因本件車禍，受有毀敗一肢以上之機能之
    重傷害，已如前述，而公訴人於起訴時雖認被告係犯刑法第
    284 條第1 項前段之過失傷害罪，惟公訴人於本院審理時，
    業已陳述、論告本件起訴之事實該當於同條項後段之過失致
    重傷罪，並自行更正原起訴法條，是本院毋庸再更正公訴人
    起訴之法條。再者，被告於肇事後留在現場等候，於有偵查
    權限之公務員尚未發覺其犯罪前，向據報到場處理之臺北市
    政府警察局交通警察大隊文山一分隊員警表明其為肇事者，
    並進而接受裁判，有北市○○○○○道路交通事故肇事人自
    首情形紀錄表1 份在卷可按（見偵二卷第38頁），是被告符
    合自首之要件，應依刑法第62條前段之規定減輕其刑。爰審
    酌被告領有駕駛執照，竟未遵守交通規定，因一己疏忽造成
    被害人受有上開重傷害，犯罪所生實害非輕，且迄今未能與
    被害人達成和解；惟念其犯後坦承犯行，態度尚可，復考量
    本件犯罪之手段、智識程度、生活狀況等一切情狀，爰量處
    如主文所示之刑，及諭知易科罰金之折算標準。
據上論斷，應依刑事訴訟法第273 條之1 第1 項、第284 條之1
、第299 條第1 項前段，刑法第284 條第1 項後段、第62條、第
41條第1 項前段，刑法施行法第1 條之1 ，判決如主文。
本案經檢察官呂朝章到庭執行職務。
中    華    民    國    99    年    10    月    29    日
                  交通法庭  法  官  羅立德
以上正本證明與原本無異。
如不服本判決應於收受送達後10日內向本院提出上訴書狀，並應
敘述具體理由；其未敘述上訴理由者，應於上訴期間屆滿後20日
內向本院補提理由書（均須按他造當事人之人數附繕）「切勿逕
送上級法院」。
                            書記官  鄭淑丰
中    華    民    國    99    年    10    月    29    日
附錄本案論罪科刑法條：
刑法第284 條：
因過失傷害人者，處6 月以下有期徒刑、拘役或5 百元以下罰金
，致重傷者，處1 年以下有期徒刑、拘役或5 百元以下罰金。
從事業務之人，因業務上之過失傷害人者，處1 年以下有期徒刑
、拘役或1 千元以下罰金，致重傷者，處3 年以下有期徒刑、拘
役或2 千元以下罰金。

司法院資訊處製作；財團法人民間司法改革基金會備份。
